臺灣高雄地方法院刑事判決　　　　　　　　　　　　　　九十一年度易字第八八號
　　公　訴　人　臺灣高雄地方法院檢察署檢察官
　　被　　　告　甲○○
　　　　　　　　乙○○
　　　　　　　　丁○○
　　右　一　人
　　選任辯護人　朱育男
右列被告等因竊盜案件，經檢察官提起公訴（九十年度偵字第一五三０三號），本院
判決如左：
    主  文
甲○○結夥三人以上攜帶兇器竊盜，處有期徒刑柒月。緩刑參年。
乙○○結夥三人上以攜帶兇器竊盜，處有期徒刑陸月，如易科罰金，以參佰元折算壹
日。緩刑參年。
丁○○結夥三人以上攜帶兇器竊盜，處有期徒刑陸月，如易科罰金，以參佰元折算壹
日。
圓鍬壹把沒收。
    事  實
一、丁○○於民國九十年間因業務過失致死案件，經本院於九十年十一月二十九日判
    處有期徒刑十月，緩刑三年確定，現在緩刑期間。甲○○明知高雄縣旗山鎮鄉○○
    里編號一一一號道路旁種植七里香為有人管理之植物，竟意圖為自
    己不法之所有，並與乙○○、丁○○基於共同之犯意聯絡，於九十年八月十一日
    下午六時許，由甲○○駕駛向他人借得車牌號碼WP-六九一六號自小貨車，附載
    乙○○、丁○○（另黃敬弘業經公訴人不起訴處分在案），並攜帶其所有客觀上
    足以對人之生命、身體、安全構成威脅，具有危險性之兇器圓鍬及借得之鋤頭、
    鋸子、柴刀、頭各一把，由甲○○與乙○○、丁○○結夥三人分別使用上開工具
    挖掘由高雄縣旗山鎮五龍山庚○○負責管理（起訴書誤載高雄縣旗山鎮公所管理
    ）七里香一株而竊取之，得手後合力將七里香搬運至自小貨車欲離去之際，經警
    於同日下午七時三十分許當場查獲，並扣得竊取之贓物七里香一株及圓鍬、鋤頭
    、鋸子、柴刀、斧頭各一把。
二、案經高雄縣警察局旗山分局移送台灣高雄地方法院檢察署檢察官偵查起訴。
    理  由
一、訊據被告三人固坦承於右開時地共同以工具挖取七里香一株之事實，惟均矢口否
    認有何竊盜犯行，被告甲○○辯稱：該株七里鄉○○○路旁水圳邊，該處雜草叢
    生，樹種異於路旁之榕樹，我以為該株七里香是野生植物，不知道由庚○○管理
    ，之前我家圍牆被怪手破壞其中一段，所以想挖回來種植填補圍牆缺口，適巧當
    天乙○○與丁○○二人到我家找我聊天，我正要出門挖七里香，所以臨時邀他們
    一同前往，我們三人均無竊取之故意等語；被告乙○○及丁○○均辯稱：我們二
    人當天到甲○○家找他聊天，甲○○臨時約我們出去幫忙挖樹，他表示該株七里
    香無人所有，我們看該地雜草很多，也認為應該無人所有，所以才幫忙挖樹，沒
    有竊盜之故意等語。
二、經查：
  (一)被告共同結夥三人以上攜帶兇器竊盜犯行，業據證人即高雄縣旗山鎮五龍山庚○○總幹事丙○○到庭證述：該路段樹種係七里香與榕樹夾雜種植，由庚○○於十
    餘年前出資並經鎮○○○○○道路旁，以防路上行車掉落水圳內，平時均由庚○○派員負責修剪等語（本院九十一年二月二十六日審判筆錄），證人即當場查獲
    之警員戊○○於本院審理中到庭結證：庚○○總幹事之前曾向派出所表示種植在
    產業道路之植物經常被人挖走，請派出所加強巡邏，案發當時我正在執行巡邏勤
    務，在產業道路邊發現被告三人將七里香搬到小貨車上，所以特別予以注意，向
    被告三人詢問其在何處挖掘該株七里香，並請被告三人至派出所說明等語（九十
    一年二月二十六日審判筆錄），證人即高雄縣旗山鎮公所建設科課長己○○於本
    院審理中陳述：被告三人挖掘七里香之位置是在高雄縣旗山鎮○○里○○巷○鄉
    道編號一一一道路旁，該路段路樹由庚○○出錢種植，平時亦由庚○○派員負責
    修剪，該株七里香之根部雖靠近水圳邊，但因樹齡已有七、八年，樹枝茂盛，已
    延伸到馬路邊，與榕樹併排在路邊等語（本院九十一年二月五日訊問筆錄），並
    有照片四幀附卷可參，復有挖掘工具圓鍬、鋤頭、鋸子、柴刀、斧頭各一把扣案
    可資佐證，足證被告三人確有共同使用上開工具挖掘七里香一株，並已搬上被告
    甲○○借得之小貨車上之事實。
  (二)被告甲○○雖辯稱其不知該株七里香係有人管理之物，準備將挖掘之七里香種植
    在其住處之圍牆缺口云云，然查，依據被告甲○○於本院審理中提出其住處之照
    片二幀顯示，其住處圍牆雖有缺口，但地面係以水泥鋪設，若被告甲○○確不知
    七里香係有人管理之物，欲挖掘回來種植填補圍牆缺口，理應於挖掘七里香之前
    整地以適合種植七里香為是，然被告甲○○住處之水泥地面並無整地之跡象，則
    被告甲○○辯稱其欲種植在圍牆缺口，是否可信，本已令人啟疑。況且被告甲○○及乙○○均同住在屏東縣里港鄉○○村○○路，與案發地點相距甚近（雖被告
    甲○○住在屏東縣里港鎮，案發地點在高雄縣旗山鎮，但二鎮地理位置相毗鄰）
    ，被告甲○○並自承其自幼即住在該處，故被告甲○○及乙○○對於其住處附近
    之道路周圍狀況理應甚為理解，而其挖掘之七里香係種植在平時供通行之鄉道○○○○路段除該該株七里香外，尚有他株七里香與榕樹夾雜種植在路旁，而該株
    七里香種植之根部靠近水圳，但其枝葉已延伸至路旁，而與榕樹夾雜，已如前述
    ，再依被告丁○○於本院審理中提出之挖掘地點現場照片五幀顯示，該路段為二
    車道，道路之一側種植整排之榕樹，其高度大致相等，枝葉並無雜亂之情形，依
    一般人之經驗加以判斷，以肉眼即可認定該路段種植之榕樹及七里香為鄉道景觀
    之一，況且該路段之榕樹及七里香因有人修剪維護，故而樹枝形態顯然與長年野
    生無人修剪管理之植物不同，被告甲○○、乙○○辯稱其不知該株七里香係有人
    管理之植物，顯不可採信。另被告丁○○雖與被告甲○○、乙○○住於不同村，
    惟其隨同被告甲○○、乙○○前往案發地點時，對於上開路況景觀及七里香枝葉
    修剪之情形，依一般人之經驗法則加以判斷，即可知悉該株七里香係有人管理維
    護而非野生之植物至明。又查扣圓鍬、鋤頭、鋸子、柴刀、斧頭各一把，雖為常
    見之農具，惟其構造足以對人之生命、身體、安全構成威脅，係屬具有危險性之
    兇器，被告三人均明知該株七里香為他人管理之物，竟共同挖掘，並已置於自己
    實力支配之下，其等均有意圖為自己不法所有之犯意，結夥三人以上攜帶兇器竊
    盜之行為，罪證明確，犯行堪以認定。
三、核被告甲○○、乙○○、丁○○三人所為，均係犯刑法第三百二十一條第一項第
    三款、第四款攜帶兇器、結夥三人以上竊盜罪。被告三人就上開加重竊盜犯行，
    有犯意聯絡及行為分擔，均為共同正犯。爰審酌被告三人因一時貪圖小利，觸犯
    刑章，及本案肇始於被告甲○○起意行竊，被告乙○○及丁○○受邀共同前往竊
    取他人管理已種植數年之久七里香一株，惟念及對於被害人庚○○之損害不大等
    一切情狀，爰從輕量處如主文所示之刑，並就被告乙○○及丁○○諭知易科罰金
    之折算標準。又被告甲○○、乙○○前均未曾受有期徒刑以上刑之宣告，此有本
    院被告院內索引卡紀錄表、台灣高等法院被告全國前案紀錄表、台灣高雄地方法
    院檢察署刑案資料查註紀錄表各一份在卷可參，足見其素行尚好，經此偵審程序
    ，當知所警惕而無再犯之虞，本院認前開對被告甲○○、乙○○宣告之刑，以暫
    不執行為當，併宣告緩刑三年，以啟自新。被告丁○○於九十年間因業務過失致
    死案件，業經本院判處有期徒刑十月，緩刑三年確定，現在緩刑期間，其於緩刑
    前所犯本案，在緩刑期內受本案有期徒刑以上之宣告，依刑法第七十五條第一項
    第二款之規定，將被撤銷前案緩刑之宣告，故本院認被告丁○○所犯本案，不宜
    為緩刑之諭知，附此敘明。扣案圓鍬一把為共同被告甲○○所有供竊盜所用之物
    ，爰依刑法第三十八條第一項第二款之規定宣告沒收之。其餘行竊工具鋤頭、鋸
    子、柴刀、斧頭各一把，並非被告三人所有之物，且非違禁物，爰不為沒收之諭
    知。
據上論斷，應依刑事訴訟法第二百九十九條第一項前段、刑法第二十八條、第三百二
十一條第一項第三款、第四款、第三十八條第一項第二款、第四十一條第一項、第七
十四條第一款，判決如主文。
本案經檢察官蔡麗宜到庭執行職務。
中      華      民      國      九十一      年      三      月    十一  日
                                  臺灣高雄地方法院刑事第四庭
                                      法  官  張  桂  美
右正本證明與原本無異。
如不服本判決，應於判決送達後十日內，向本院提出上訴狀。
                                      書記官  吳  金  霞
中      華      民      國      九十一      年      三      月    十一  日
參考法條：刑法第三百二十一條第一項第三款、第四款：
犯竊盜罪而有左列情形之一者，處六月以上五年以下有期徒刑：
一  於夜間侵入住宅或有人居住之建築物、船艦，或隱匿其內而犯之者。
二  毀越門扇、牆垣或其他安全設備而犯之者。
三  攜帶兇器而犯之者。
四  結夥三人以上而犯之者。
五  乘火災、水災或其他災害之際而犯之者。
六  在車站或埠頭而犯之者。
前項之未遂罰之。
